【裁判字號】    98,訴,3326
【裁判日期】    990112
【裁判案由】    違反森林法
【裁判全文】
臺灣臺中地方法院刑事判決              98年度訴字第3326號
公  訴  人  臺灣臺中地方法院檢察署檢察官
被      告  乙○○
            丁○○
上列被告等因森林法案件，經檢察官提起公訴（98年度偵字第37
99號），本院判決如下：
    主    文
乙○○結夥二人以上，為搬運贓物，使用車輛，竊取森林主產物
，處有期徒刑陸月，併科罰金新臺幣捌萬柒仟元；有期徒刑如易
科罰金，及罰金如易服勞役，均以新臺幣壹仟元折算壹日。
丁○○結夥二人以上，為搬運贓物，使用車輛，竊取森林主產物
，累犯，處有期徒刑捌月，併科罰金新臺幣捌萬柒仟元，罰金如
易服勞役，以新臺幣壹仟元折算壹日。
    犯罪事實
一、丁○○前因贓物案件，經本院以九十六年度簡字第一五八號
    判處有期徒刑二月確定，嗣經減刑為有期徒刑一月確定，業
    於民國九十七年三月二十六日易科罰金執行完畢。詎丁○○
    仍不知悛悔警惕，其於民國九十八年一月中旬某日，見位於
    非屬保安林、為臺中縣農會所有之四角林場內（距離四角林
    場入口約五百公尺處，係坐落在亦屬臺中縣農會所有之臺中
    縣東勢鎮○○段中嵙小段第五九三之一○五地號、地目林之
    土地；下稱前開林地）之森林主產物即：生立之櫸木一棵（
    長度十公尺、頭直徑三公尺、尾直徑○點八八公尺，下稱前
    開櫸木），竟與真實姓名年籍不詳、自稱「詹俊彥」之成年
    男子（下稱「詹俊彥」）及真實姓名年籍不詳、綽號「小胖
    」之成年男子（下稱「小胖」），共同意圖為自己不法所有
    ，並基於竊取森林主產物之犯意聯絡，於同年月二十二日上
    午某時，由丁○○駕駛車號三六五九─ＬＤ號自用小客車（
    下稱前開三六五九號小客車）並攜帶其所有之鏈鋸一具（未
    扣案），及由「小胖」駕駛另一車號不詳之白色自用小客車
    （鈴木廠牌、吉普車樣式，下稱前開白色小客車）搭載「詹
    俊彥」，其等三人結夥至前開林地，並經「詹俊彥」聯繫介
    紹、由丁○○所僱佣不知情之真實姓名不詳之成年男子亦駕
    駛車號不詳之拖板車載運丁○○所有之挖土機一臺（下稱前
    開挖土機）至前開林地，前開成年男子卸下前開挖土機並離
    去後，丁○○旋即於同日十時某分，以使用前開鏈鋸並以前
    開挖土機開挖之方式盜伐前開櫸木，前開櫸木傾倒後，乙○○經丁○○以門號不詳之行動電話聯繫並駕駛車號三八六─
    ＲＹ號之大貨車（下稱前開大貨車），於同日約十二時許抵
    達前開林地後，乙○○已悉丁○○、「小胖」、「詹俊彥」
    等人盜伐前開櫸木之計劃，仍應丁○○之請求，而與丁○○
    、「小胖」、「詹俊彥」共同意圖為自己不法所有，並基於
    竊取森林主產物之犯意聯絡，為搬運前開櫸木之贓物，同意
    以新臺幣（下同）三千元之代價，使用前開大貨車將前開櫸
    木載離前開林地，期間四角林場之員工甲○○經該林場之其
    他員工告知有大型車輛及挖土機進入四角林場，甲○○遂騎
    乘機車至前開林地附近，發現前開林地處確有大貨車及挖土
    機，甲○○旋騎乘機車返回四角林場之辦公室並向戊○○告
    知上情；另方面丁○○、乙○○、「小胖」、「詹俊彥」因
    見甲○○騎乘機車出現在前開林地附近，丁○○經「小胖」
    及「詹俊彥」協助將前開櫸木以繩子綑綁後，「小胖」旋即
    駕駛前開白色小客車搭載「詹俊彥」至前開林地附近之必經
    道路把風，丁○○則以前開挖土機將前開櫸木吊掛至前開大
    貨車之車斗內置放，以此方式將前開櫸木置於其實力支配下
    而得手。嗣乙○○、丁○○為警查獲之過程如下：
  (一)戊○○前揭經甲○○之告知後，甲○○即騎乘機車搭載戊○○欲至前開林地察看，途中遇見在前開林地附近道路把風之
    「小胖」、「詹俊彥」，「小胖」向戊○○佯稱前開林地係
    在施作道路，戊○○雖覺有異，然因無法確認實際情形為何
    ，甲○○遂再騎乘機車搭載戊○○返回四角林場之辦公室；
    另方面「小胖」、「詹俊彥」見事跡敗露，「詹俊彥」先在
    前開把風處以門號不詳之行動電話聯繫並通報丁○○後，丁○○即將業已置放在前開大貨車車斗內之前開櫸木，再以前
    開挖土機吊掛前開櫸木至路邊放置，「小胖」、「詹俊彥」
    並返回前開林地與丁○○會合。
  (二)戊○○返回辦公室並以電話與四角林場之場長丙○○聯繫後
    ，始悉四角林場並無施作道路之情事，丙○○並指示戊○○
    前往前開林地制止，甲○○遂再騎乘機車搭載戊○○直接至
    前開林地，戊○○抵達前開林地之際，丁○○猶操作前開挖
    土機佯裝係施作道路之外觀，戊○○即向「小胖」等人表示
    四角林場並無施作道路之工程，在場之「小胖」、乙○○、
    「詹俊彥」中之一人一方面附和戊○○並稱係將施作道路之
    地點弄錯，另方面則示意丁○○停止操作前開挖土機，戊○○見丁○○等人停工後，即先行搭乘甲○○之機車返回辦公
    室。
  (三)甲○○、戊○○離開前開林地現場後，另一不詳時間經丁○○電話聯繫並駕駛車號○五二─ＲＧ號拖板車之不知情之黃
    泯治（另經檢察官為不起訴處分），至前開林地載運前開挖
    土機離去，丁○○則駕駛前開三六五九號小客車、乙○○駕
    駛前開大貨車、「小胖」駕駛前開白色小客車搭載「詹俊彥
    」分別逃逸，期間經警據報而於同日十三時五分許，在四角
    林場附近道路，分別查獲駕駛前開○五二號拖板車並載運前
    開挖土機之黃泯治、駕駛前開三六五九號小客車之丁○○及
    駕駛前開大貨車之乙○○，「小胖」則駕駛前開白色小客車
    搭載「詹俊彥」趁隙逃逸，經警扣得前開挖土機、前開大貨
    車，嗣並經警在前開林地附近山坡下尋獲前開櫸木（已發還
    ），因而查悉上情。
二、案經臺中縣警察局東勢分局報請臺灣臺中地方法院檢察署檢
    察官偵查起訴。
    理    由
一、證據能力之說明：查檢察官、被告乙○○、丁○○對於本判
    決所引用之下列各項證據方法之證據能力，於本院準備程序
    時均表示無意見，且於法院調查證據時，知有刑事訴訟法第
    一百五十九條第一項不得為證據之情形，亦未於言詞辯論終
    結前聲明異議，茲審酌該等言詞陳述及書面作成時之情況，
    並無不宜作為證據之情事，依刑事訴訟法第一百五十九條之
    五之規定，自得作為證據。次按除法律另有規定外，實施刑
    事訴訟程序之公務員因違背法定程序取得之證據，其有無證
    據能力之認定，應審酌人權保障及公共利益之均衡維護，刑
    事訴訟法第一百五十八之四定有明文。惟本案所引用之非供
    述證據，並無證據證明係實施刑事訴訟程序之公務員違背法
    定程序所取得，自應認均具有證據能力，合先敘明。
二、前揭犯罪事實，業據被告丁○○於警詢、檢察官訊問及本院
    審理時均坦承不諱，並據被告乙○○於本院審理時坦白承認
    ，復經證人丙○○、甲○○、黃泯治均於警詢時證述及證人
    甲○○、戊○○均於本院審理時結證綦詳，且被告丁○○亦
    以證人身分於本院審理時結證明確。此外，並有搜索扣押筆
    錄、扣押物品清單、贓物認領保管單（前開櫸木部分）、現
    況地籍套繪圖、土地登記謄本、偵查中檢察官至發現場履勘
    之履勘現場筆錄各一件、責付保管書二紙（前開挖土機、前
    開大貨車部分）、現場相片十六張，及臺中縣農會九十八年
    十月十五日中農林字第○九八○七○○○○七號覆本院函、
    行政院農業委員會林務局東勢林區管理處九十八年十月二十
    八日勢政字第○九八三二一一一三○號覆本院函各一件附卷
    可證（見本院卷十八、二十頁）。足認被告二人前揭自白確
    與事實相符。是本案事證明確，被告二人前揭犯行，均堪認
    定，應依法論科。
三、論罪科刑：
  (一)按森林，係指林地及其群生竹、木之總稱；依其所有權之歸
    屬，分為國有林、公有林及私有林，森林法第三條定有明文
    。故是否為森林，應就林地整體觀察，凡林地及群生竹木，
    皆為森林（最高法院七十六年度臺上字第九二五號、八十八
    年度臺上字第二一二三號判決要旨參照）。又所謂森林「主
    產物」，係指生立、枯損、倒伏之竹木及餘留之根株、殘材
    ，國有林林產物處分規則第三條第一款亦有明文。本案被告
    丁○○、乙○○在臺中縣農會所有之前開林地，盜伐生立之
    前開櫸木，自屬竊取森林法所稱之主產物。是核被告二人所
    為，均係犯森林法第五十二條第一項第四款、第六款之結夥
    二人以上，為搬運贓物，使用車輛，竊取森林主產物罪（下
    稱加重竊取森林主產物罪）。
  (二)被告二人遂行前揭加重竊取森林主產物犯行過程中，被告丁○○雖攜帶可鋸斷樹木、足供兇器使用之前開鏈鋸一具作為
    本案之犯罪工具，雖亦構成於森林法五十條之竊取森林主產
    物罪，應依刑法加重竊盜罪論處。惟森林法第五十二條規定
    為同法第五十條之特別規定，本案即應優先適用森林法第五
    十二條規定論罪（最高法院年九十六年度臺非字第六五號判
    決意旨參照）。次按森林法第五十條第一項第四款後段所定
    僱使他人犯之者，係指僅有僱使他人行為，而非直接實施犯
    罪行為者而言，如僱使他人而與其夥同竊伐森林立木，則其
    僱使他人行為已為實施行為所吸收，即應依結夥二人以上竊
    取森林主副產物罪相繩，而不能僅以僱使他人犯罪論（參見
    最高法院四十七年臺上字第一五八○號判例、四十七年臺上
    字第一一一六號判例，亦同此旨）。則被告丁○○既結夥二
    人以上在前開林地現場而共同遂行本案犯行，其僱使他人之
    行為已為在場實行之行為所吸收，亦不另論罪。
  (三)被告乙○○、丁○○、「詹俊彥」、「小胖」間，就前揭加
    重竊取森林主產物犯行有犯意聯絡及行為分擔，為共同正犯
    。
  (四)又被告丁○○前因贓物案件，經本院以九十六年度簡字第一
    五八號判處有期徒刑二月確定，嗣經減刑為有期徒刑一月確
    定，業於九十七年三月二十六日易科罰金執行完畢乙節，有
    臺灣高等法院被告前案紀錄表、臺灣臺中地方法院檢察署刑
    案資料查註紀錄表附卷可稽，其受有期徒刑執行完畢後，五
    年以內故意再犯本案有期徒刑以上之罪，為累犯，應依刑法
    第四十七條第一項之規定，加重其刑。
  (五)爰審酌被告丁○○年輕力盛，不思以正當途徑獲取財物，為
    貪圖不法利益，不惜動員眾多人力及動力車輛、機具以遂行
    本案犯行，被告乙○○則為貪圖小利即應丁○○之請求而共
    同為本案犯行，犯罪動機、目的均非良善，法治觀念薄弱，
    犯罪手段亦非平和，且危害社會治安及森林資源之保育，再
    兼衡酌被告丁○○犯後均直承犯行，被告乙○○於本院審理
    時亦知醒悟、坦承犯行，及本案竊取森林主產物之數量、價
    值非鉅，暨被告丁○○就本案顯居於主謀角色、可責性較被
    告乙○○為高等一切情狀，認為蒞庭檢察官具體請求判處被
    告乙○○有期徒刑六月、被告丁○○有期徒刑八月，核屬適
    當，分別量處如主文所示之刑，並就被告乙○○之部分諭知
    易科罰金之折算標準，以示懲儆。又按森林法第五十二條之
    加重竊取森林主、副產物罪，應併科之罰金以贓額二倍以上
    、五倍以下為其額度，為法律規定應併科之刑罰。又所謂「
    贓額」係指行為人於竊取時之森林主、副產物之山價而言，
    並非以交易價格之市價為準（參見最高法院八十一年度臺上
    字第一七五八號、九十六年度臺上字第六八五一號判決，亦
    同此旨）。查被告本案行為時之前開櫸木之山價（即不計算
    人事費、管理費、資金利率、利潤率及設施費等間接費用，
    又因本案之前開櫸木係屬盜伐木，且業於現場完成造材，其
    生產費用伐木造材項目全不計列，僅計算集、運材費用）為
    四萬三千零四十一元，有行政院農業委員會林務局東勢林區
    管理處九十八年十二月三十日勢作字第○九八三一一○六四
    四號覆本院函併附國有林產物處分價金查定書附卷可憑，就
    被告二人均以贓額二倍以上、五倍以下（即前開櫸木之山價
    二倍以上、五倍以下）而併科如主文所示之罰金，罰金部分
    併依刑法第四十二條第三項前段之規定，均諭知易服勞役之
    折算標準。
  (六)按犯人所有而供犯罪所用之物，因其人頗有再供犯罪使用之
    虞，為防衛社會安全，並杜再犯，依刑法第三十八條第一項
    第二款、第三項之規定，得宣告沒收，固係法院得自由裁量
    之事項，但既剝奪人民之財產權，仍應符合憲法比例原則之
    保障意旨，依社會通念審慎斟酌決定，非許審判者恣意或輕
    率宣告沒收，否則非無判決適用法則不當之違失（參見最高
    法院九十八年度臺上字第三六○三號判決，亦同此旨）。前
    開挖土機及前開大貨車，雖分別為被告丁○○、乙○○所有
    且供本案犯罪所用之物，然其價值均屬不斐，如諭知沒收，
    相較於其等二人就本案竊取前開櫸木之法益侵害，實有逾相
    當性之原則，本院認均無宣告沒收之必要；又前開鏈鋸一具
    ，雖係被告丁○○所有、供本案犯罪所用之物，惟未據扣案
    ，且樣式無從特定，亦無證據證明係屬違禁物，亦不宣告沒
    收，均併予敘明。
據上論斷，應依刑事訴訟法第二百九十九條第一項前段，森林法
第五十二條第一項第四款、第六款，刑法第十一條前段、第二十
八條、第四十七條第一項、第四十一條第一項前段、第四十二條
第三項前段，判決如主文。
中    華    民    國    99    年    1     月    12    日
                  刑事第十四庭  審判長法  官  陳得利
                                      法  官  黃裕仁
                                      法  官  何世全
以上正本證明與原本無異。
如不服本判決，應於收受送達後10日內向本院提出上訴書狀，並
應敘述具體理由；其未敘述上訴理由者，應於上訴期間屆滿後20
日內向本院補提理由書（均須按他造當事人之人數附繕本）「切
勿逕送上級法院」。
                                      書記官  陳建分
中    華    民    國    99    年    1     月    12    日
附錄論罪科刑法條：
森林法第五十二條
竊取森林主、副產物而有左列情形之一者，處六月以上五年以下
有期徒刑，併科贓額二倍以上五倍以下罰金：
一、於保安林犯之者。
二、依機關之委託或其他契約，有保護森林義務之人犯之者。
三、於行使林產採取權時犯之者。
四、結夥二人以上或僱使他人犯之者。
五、以贓物為原料，製造木炭、松節油、其他物品或培植菇類者
    。
六、為搬運贓物，使用牲口、船舶、車輛，或有搬運造材之設備
    者。
七、掘採、毀壞、燒燬或隱蔽根株，以圖罪跡之湮滅者。
八、以贓物燃料，使用於礦物之採取，精製石灰、磚瓦或其他物
    品之製造者。
前項未遂犯罰之。
第一項第五款所製物品，以贓物論，沒收之。

司法院資訊處製作；財團法人民間司法改革基金會備份。
